【裁判字號】    98,交聲,15
【裁判日期】    980330
【裁判案由】    違反道路交通管理處罰條例聲明異議
【裁判全文】
臺灣新竹地方法院交通事件裁定  98年度交聲字第15號
移送機關    臺北市交通事件裁決所
受處分人即
異  議  人  甲○○○
上列受處分人因違反道路交通管理處罰條例案件，對於臺北市交
通事件裁決所97年12月3 日北市裁申字第裁22-E00000000號違反
道路交通管理事件裁決書，聲明異議，本院裁定如下：
    主  文
異議駁回。
    理  由
一、本件聲明異議意旨略以：原處分機關以異議人即受處分人甲
    ○○○於民國97年9 月16日21時40分許，駕駛車牌號碼9562
    -DQ 號自用小客車，行經新竹市○○路210 巷口時，有超過
    停止線不遵守道路交通標線之指示之違規事實，經警舉發違
    反道路交通管理處罰條例第60條第2 項第3 款，而填製舉發
    違反道路交通管理事件通知單，嗣經原處分機關以北市裁申
    字第裁22-E00000000號裁罰新臺幣 (下同)900 元 在案。惟
    異議人以其開車一向遵守交通規則，且本件違規路口前有一
    「預告交通標誌」，但掛在樹幹上，夜間光線黑暗看不清，
    且本案違規路口標誌與預告交通標誌，相距只10公尺，以寶
    山路限速時速50公里，在兩號誌間行進欲達到不超越停止線
    ，距離最少要有22.91 公尺，交通管理單位設計預告號誌，
    卻未考慮用路人如在預告交通標誌下停車再啟動，10公尺絕
    對無法煞停，用路人絕非對於此路段均非常熟悉，對於該預
    告號誌無動於衷。異議人只有在要去新竹市生命線值大夜班
    才會開車路經此地，不熟悉路況看見預告號誌是紅燈，直覺
    停下後發覺此處非交岔路口才再啟動車輛，等看見號誌時雖
    然煞車但已無足夠停車距離。又感應線圈測速器迄無國家檢
    測標準，新竹市交通隊已於96年10月26日起暫停以感應式線
    圈取締超速，既是同一儀器就不應有兩套標準，是以該儀器
    取得之資料均不得據以開罰，為此依法聲明異議，請求撤銷
    原處分云云。
二、按汽車駕駛人，駕駛汽車有下列情形之一，而本章各條無處
    罰之規定者，處新臺幣900 元以上1800元以下罰鍰：三、不
    遵守道路交通標誌、標線、號誌之指示，道路交通管理處罰
    條例第60條第2 項第3 款訂有明文。再行車管制號誌之「圓
    形紅燈」所顯示之意義則為「（一）車輛面對圓形紅燈表示
    禁止通行，不得超越停止線或進入路口。」道路交通標誌標
    線號誌設置規則第206 條第5 款第1 目亦定有明文。經查：
    異議人所有之車牌號碼9562-DQ 號自用小客車，於上揭時間
    、地點，經自動照相設備拍攝有「超越停止線」違規，為新
    竹市警察局交通隊依採證照片予以逕行舉發等情，有採證照
    片2 張、新竹市警察局交通隊竹市警交字第E00000000 號舉
    發違反道路交通管理事件通知單1 紙在卷可稽（見本院卷第
    18頁）。異議人雖以感應線圈無國家檢測標準，其所採證之
    資料不得為開罰依據云云，然查本案巷口照相設備，係屬感
    應線圈式闖紅燈自動測速照相系統，以闖紅燈照相取締為主
    ，線圈埋設方式係在停止線前方埋設2 條感應線圈，由於埋
    設感應線圈，涉及道路施工、路面厚度、地面溫度、濕度、
    電磁反應等因素，超速照相取締要進行實際埋設地點之量測
    檢定技術，困難度較高，故經濟部標準檢驗局尚未納入度量
    衡器管理，無法辦理檢定；但闖紅燈照相取締係與路口號誌
    運轉連線，路口號誌轉換為紅燈時才會啟動功能，當有違規
    車輛前輪壓過第1 條感應線圈、再壓過第2 條感應線圈才會
    啟動照相功能，拍第1 張違規車輛採證照片間隔1 秒自動拍
    第2 張違規車輛採證照片，本案違規車輛於紅燈亮起9.0 秒
    前輪超越停止線，壓過2 條感應線圈啟動照相功能，並以時
    速12公里持續行駛超越停止線，違規事實明確，與設備有無
    國家檢驗標準並無關連性，有新竹市警察局98年3 月19日竹
    市警交字第0980009888號函並檢附照片3 紙、本巷口闖紅燈
    照相設備之維修記錄及原廠測試報告1 份在卷可參（見本院
    卷第39 -51頁）。而本院參酌闖紅燈照相取締係與路口號誌
    運轉連線，車輛必須在紅燈時，輾壓前開感應線圈式闖紅燈
    自動測速照相系統之感應線圈，始會啟動相機拍照採證，此
    乃機器正常運作下必然之理，與測速照相部分在進行實際埋
    設地點之量測檢定技術時，困難度已較高，二者設計及技術
    之難易度明顯不同，並無法等同視之，異議人所陳同一儀器
    就不應有兩套標準云云，為本院所不採。是以，異議人既於
    號誌轉換為紅燈後遭拍攝，有採證照片2 張附卷足參（見本
    院卷第18頁）顯見其在紅燈時已輾壓感應線圈，且前後二張
    照片車輛位置明顯不同，足徵異議人於號誌變換為紅燈後，
    並未停止前進，仍繼續進入路口，其在紅燈時超越交岔路口
    停止線之違規事實，至於明確。又距該違規路口前約100 公
    尺處設置照相警告標誌、約50公尺前設置有預告交通號誌，
    且在該號誌桿上號誌旁附有「前方預告號誌」標誌牌，該等
    號誌及標誌顯而易見，有新竹市警察局於98年2 月5 日以竹
    市警交字第09800041 46 號函檢附之寶山路210 巷口預告號
    誌照片6 張在卷可稽（見本院卷第29-32 頁），從而異議人
    所陳預告交通「標誌」掛在樹幹上，且該號誌距寶山路210
    巷口僅10公尺，即與事實不符。復該寶山路210 巷預告號誌
    設置主因，係因寶山路210 巷先天幾何道路條件不佳，不僅
    位於彎道、路口現況為多岔路口斜交，寶山路往市區方向又
    為下坡路段，致視距不足。故常因車輛車速過快或搶紅燈所
    致A1、A2類之交通事故，並列為易肇事路口。因此為確保此
    路口行車安全及避免超速違規，依據道路交通標誌標線號誌
    設置規則第221 條第1 項第1 款「但路形特殊時，主管機關
    得調整設置於其他適當位置」之規定，於停止線前方設置預
    告號誌以提醒用路人注意，預告號誌與寶山路210 巷口號誌
    燈號同步，有新竹市政府98年2 月10日府交管字第09800129
    96號函在卷可參（見本院卷第33頁），是該預告號誌之設置
    於法有據，且係為交通安全而提醒用路人注意。本件異議人
    行經該預告號誌時，已可見其係為前方號誌之預告號誌，依
    其所辯雖疏未注意而加以停等，惟其已知悉係前方號誌之預
    告號誌後再開，因預告號誌與寶山路210 巷口號誌燈號同步
    ，異議人既知悉前方路口亦為紅燈，且二號誌距離約有50公
    尺，異議人顯無不及反應之情況，況且用路人對於不熟悉之
    路段更應注意道路交通號誌或標誌之設置，豈能如異議人所
    言對該預告號誌無動於衷，是其所陳道路管理機關對該號誌
    設置未當，未慮及用路人能否煞停亦屬無稽之辯。
三、準上，異議人所有之車輛確在前開時、地，有超過停止線不
    遵守道路交通標線之指示之違規事實，原處分機關據以援引
    道路交通管理處罰條例第60條第2 項第3 款之規定，處異議
    人罰鍰900 元，於法並無不合，本件異議顯無理由，應予駁
    回。
四、據上論斷，應依道路交通案件處理辦法第19條，裁定如主文
    。
中    華    民    國    98    年    3     月    30    日
                  交通法庭法  官  黃惠玲
以上正本證明與原本無異。
如不服本裁定，應於裁定送達後5日內向本院提出抗告狀。
中    華    民    國    98    年    3     月    30    日
                          書記官  鄭明枝


司法院資訊處製作；財團法人民間司法改革基金會備份。
